【裁判字號】    94,訴,2684
【裁判日期】    950830
【裁判案由】    新型專利舉發
【裁判全文】
臺北高等行政法院判決
                                    94年度訴字第02684號
                              .
原      告  甲○○
訴訟代理人  謝宗穎律師
被      告  經濟部智慧財產局
代  表  人  蔡練生（局長）
訴訟代理人  丙○○
            丁○○
參  加  人  榮益科技有限公司
代  表  人  乙○○（董事長）
上列當事人間因新型專利舉發事件，原告不服經濟部中華民國94
年6 月16日經訴字第09406130200 號訴願決定，提起行政訴訟，
本院判決如下：
    主  文
原告之訴駁回。
訴訟費用由原告負擔。
    事  實
一、事實概要：原告於民國（下同）90年11月13日以「可利用自
    動化機具吸取之資訊及通訊用品用螺柱結構」申請新型專利
    ，經被告編為第00000000號審查，准予專利，並於公告期滿
    後，發給新型第196580號專利證書。嗣參加人以其違反核准
    時專利法第98條第1 項第1 款及第98條第2 項之規定，不符
    新型專利要件，對之提起舉發。案經被告審查，於93年12
    月10日以（93）智專三（一）02068 字第09321088920 號專
    利舉發審定書為「舉發成立，應撤銷專利權」之處分。原告
    不服，提起訴願，遭決定駁回，遂提起行政訴訟。本院因認
    本件撤銷訴訟之結果，參加人之權利或法律上利益將受損害
    ，爰依職權裁定命獨立參加被告之訴訟。
二、兩造聲明：
    (一)原告聲明：
      1.訴願決定及原處分均撤銷。
      2.訴訟費用由被告負擔。
    (二)被告聲明：
      如主文所示。
三、兩造之爭點：
    系爭專利是否違反核准審定時專利法第98條第1 項第1 款及
    第98條第2 項之規定，不符新型專利之要件？
    (一)原告主張：
      1.綜觀訴願決定書之理由主要述及「經查，將系爭專利申
        請專利範圍請求項內容與證據1 相較，該證據1 之申請
        專利範圍請求項第1 項所記載『快拆蓋，具有能遮蓋螺
        柱螺孔孔口之一蓋片』已揭露如系爭專利請求項第1 項
        所載之『快拆片，其能遮蓋螺柱螺孔孔口』之構造；證
        據1 申請專利範圍請求項第1 項載明『該快拆蓋可拆地
        暫時套接在螺柱上』，亦即證據1 之快拆蓋係藉由套接
        方式而貼合在螺柱上‧‧‧系爭專利請求項第1 項所載
        之『快拆片可拆地暫時貼合在螺柱上』之構造已完全為
        證據1 所揭露，該第1 項所載之內容並不具新穎性‧‧
        ‧由於系爭專利之螺柱已揭示於證據1 ，且系爭專利與
        證據2 皆是藉由快拆片（薄膜）可拆地暫時貼合在螺柱
        （介電殼體）上，而達到能以真空吸附之功效，故組合
        證據1 及2 足以證明系爭專利不具進步性」云云，惟上
        述理由並非妥適且其認定已有違法，茲先簡述系爭專利
        之內容，再逐項將其與引證案比對以敘明理由如后。
      2.系爭專利之技術內容（申請專利範圍第1 至5 項）：
        (1)一種可利用自動化機具吸取之資訊及通訊用品用螺柱
          結構，包括有：
          螺柱，係供插組在主機板預設之裝配孔中，內設有螺
          孔；
          快拆片，其能遮蓋螺柱螺孔孔口，該快拆片可拆地暫
          時貼合在螺柱上。
        (2)如申請專利範圍第1 項所述之可利用自動化機具吸取
          之資訊及通訊用品用螺柱結構，其中該快拆片係以熱
          熔方式貼合在螺柱上。
        (3)如申請專利範圍第1 項所述之可利用自動化機具吸取
          之資訊及通訊用品用螺柱結構，其中該快拆片係以膠
          黏方式貼合在螺柱上。
        (4)如申請專利範圍第3 項所述之可利用自動化機具吸取
          之資訊及通訊用品用螺柱結構，其中該快拆片上設有
          背膠，該快拆片係以背膠膠黏方式貼合在螺柱上。
        (5)如申請專利範圍第1 項所述之可利用自動化機具吸取
          之資訊及通訊用品用螺柱結構，其中該快拆片邊緣設
          有凸出的舌片。
      3.系爭專利與證據1 相較，兩案技術內容不同，且證據1
        不具有系爭專利之專利特徵，系爭專利已具「新穎性」
        ：
        (1)證據1 揭示有一種可利用自動化機具裝配之電腦主機
          板螺柱組立結構，包括有：螺柱1 ，係供插組在主機
          板3 預設之裝配孔30中，內設有螺孔10；快拆蓋2 ，
          具有能遮蓋螺柱螺孔10孔口之一蓋片20，且該蓋片20
          環周另朝螺柱1 延伸成型有彈性夾片21而能藉以夾持
          所述螺柱1 ，使該快拆蓋2 可拆地暫時套接在螺柱1
          上。
        (2)系爭專利與證據1 相較，證據1 快拆蓋2 之蓋片20係
          於環周延伸成型有彈性夾片21，並以該等彈性夾片21
          夾持螺柱1 ，顯見證據1 之快拆蓋2 不具有系爭專利
          申請專利範圍第1 項所界定之「快拆片（薄片體）2
          」以及「該快拆片2 可拆地暫時貼合在螺柱1 上」的
          構造，故兩案整體性構造並不相同。
        (3)系爭專利之「快拆片」與證據1 所揭露之「快拆蓋」
          間，二者字義範圍、說明書界定特徵與達成功效完全
          不同：
          證據1 快拆蓋2 之蓋片20係以彈性夾片21夾持在螺
            柱1 上，該等彈性夾片21的設置會導致快拆蓋2 整
            體構造複雜許多，且需於螺柱 1外環周另行加工設
            置相對應的環卡溝11，以方便彈性夾片21嵌夾於環
            卡溝11，如此設計除了會影響到螺柱原有結構，使
            螺柱強度降低之外，更會使得快拆蓋2 拔離不易，
            亦會使快拆蓋2 及螺柱1 結構更加複雜，大幅的增
            加製作成本。
          相較之下，系爭專利之快拆片 2僅為一簡單的薄片
            體，與證據1 之快拆蓋2 構造，依其文義，快拆「
            片」與快拆「蓋」間，已可明瞭其文字界定特徵之
            差異，且依二者之說明書、申請專利範圍之特徵界
            定或實施例圖示等描述或揭露，亦均可明顯比較其
            不同。再者，系爭專利之快拆片 2不需設置複雜的
            彈性夾片構造，故系爭專利之快拆片整體構造較為
            簡化，且系爭專利之快拆片2 係為薄片體，能以熱
            熔或膠黏等方式貼合在螺柱1 上，不需在螺柱1 外
            環周另行加工設置環卡溝的構造，而不會影響到螺
            柱原有結構，且快拆片2 拔離容易，事後更可輕易
            且快速回復螺柱原狀，並使得整體結構簡化許多，
            大幅的降低製作成本。
          另，證據1 之快拆蓋2 設有彈性夾片21，故僅能限
            定以彈性較佳的金屬材料製成，因此會造成電磁干
            擾。系爭專利之快拆片2 則可利用塑膠製成，不會
            造成電磁干擾。
        (4)證據1 並未揭露系爭專利「快拆片貼合螺柱」之結構
          與其間之連結關係：
          查系爭專利無論是在專利說明書、圖式或申請專利
            範圍第2 至4 項中均明確的揭示，系爭專利之快拆
            片2 係以熱熔或膠黏等固定的接合方式「貼合」在
            螺柱1 上，且依專利法第103 條第2 項規定「新型
            專利權範圍，以說明書所載之申請專利範圍為準。
            必要時，得審酌說明書及圖式」，故系爭專利申請
            專利範圍第1 項獨立項中所載「該快拆片可拆地暫
            時貼合在螺柱上」，已明確的界定該快拆片係固定
            接合的『貼合』在螺柱上，而明確的將證據1 之快
            拆蓋以彈性夾片活動『套接』在螺柱上的態樣予以
            排除，證據1 之快拆蓋的彈性夾片僅彈性的夾持在
            螺柱上，該快拆蓋與螺柱之間毫無『貼合』的固定
            連結關係。
          承上，系爭專利之快拆片2 與螺柱1 的貼合關係可
            解釋為固定接合的關係，其範圍已作一非常詳細的
            定義，其權利限縮的相當窄小，毫無損及公眾利益
            之虞，而證據1之快拆蓋2與螺柱1 的套接方式並無
            固定接合的關係，與系爭專利之技術特徵明顯不同
            。再者，證據1 之快拆蓋2 主要係利用彈性夾片彈
            性的夾持在螺柱1 上，並不貼合於螺柱1 上，證據
            1 係利用快拆蓋2 夾持於螺柱1 上方，以該快拆蓋
            2 提供較大的可吸附面積，可達到以真空吸著之目
            的，故證據1 之快拆蓋是否貼合於螺柱上，與真空
            吸著之目的毫不相干，訴願決定理由聲稱「證據1
            之快拆蓋係藉由套接方式而貼合在螺柱上，因證據
            1 之快拆蓋若不貼合於螺柱上，並無法達到以真空
            吸著之目的」，亦與事實不符。
        (5)是以，證據1 與系爭專利整體性構造不同，且證據1
          並不具有系爭專利之主要特徵，並無法達成系爭專利
          所強調「構造簡化、快拆片拔離容易」等目的及功效
          ，故兩案技術內容難謂相同，系爭專利應已具有「新
          穎性」，訴願決定理由聲稱「系爭專利之快拆片可拆
          地暫時貼合在螺柱上之構造已完全為證據1 所揭露」
          ，顯然與事實不符。
      4.系爭專利與證據1 、2 之組合相較，仍難謂系爭專利不
        具「進步性」：
        (1)首應澄明者，系爭專利主要係於螺柱可拆地暫時貼合
          一快拆片，使其能直接採用SMT 自動化機具之真空吸
          附方式快速地直接檢取與插接螺柱而具有更高之工作
          效率，且快拆片拔離容易，事後能更輕易且快速回復
          螺柱原狀，其結構也相當的簡化，並不會影響到螺柱
          原有結構，具有降低成本效果。然而，證據2 係揭示
          以一薄膜 (40) 被鎖固至介電殼體的頂表面並覆蓋至
          少一些該等穿透通道的第二開口端來提供一平滑的表
          面區 (42) 給該用於處理和定位該連接器組合的真空
          吸入管嘴連接的構造。顯然證據2 為一種「連接器裝
          置」，與系爭專利之螺柱結構的技術領域不同，證據
          2 不具有系爭專利之「螺柱1 ，係供插組在主機板3
          預設之裝配孔30中，內設有螺孔10；快拆片2 ，其能
          遮蓋螺柱螺孔10孔口，該快拆片2 可拆地暫時貼合在
          螺柱1 上」的構造，故證據2 並不具有系爭專利之專
          利特徵及其對應的功效增進。
        (2)復查，證據1 與證據2 係屬不同類型的物品，兩者根
          本無法組合，即使將證據1 與證據2 強加組合，該證
          據2 之薄膜 (40) 仍無法適用於證據1 之螺柱1 上，
          證據2 之薄膜 (40) 為一適用於連接器裝置的矩形薄
          膜，根本無法貼合於證據一之圓形螺柱1 上，故兩者
          之間的組合確實有困難性，訴願決定理由聲稱「組合
          證據1 及證據2 足以證明系爭專利不具進步性」，顯
          然為後見之明的說詞，實在有欠公允。
        (3)縱使系爭專利係將其他技術領域之既有技術、知識轉
          用至資訊及通訊用品用螺柱結構，但如此之轉用，已
          可克服申請當時螺柱結構技術領域中之技術問題者，
          此種轉用即可視為非輕易完成，從而具有「進步性」
          。
        (4)另，證據1 、2 亦未揭示有系爭專利之申請專利範圍
          第2 項及第4 項所載之快拆片以熱熔、背膠膠黏方式
          貼合在螺柱上等技術內容，故難謂系爭專利之申請專
          利範圍第2 項及第4 項不具「進步性」。原處分及原
          決定機關在瞭解系爭專利技術內容後，對系爭專利新
          型之進步性作成偏低之評斷，以致有「後見之明」之
          情形，尚祈鈞院審查時能以熟習該項技術者之觀點，
          根據申請當時之技術水準，作客觀之判斷。
        (5)系爭專利不但可實現採用SMT 自動化機具之真空吸附
          方式快速地直接檢取與插接螺柱而具有更高之工作效
          率的目的，且更進一步以優於證據1 、2 的創新結構
          而有效的使快拆片拔離容易，事後能更輕易且快速回
          復螺柱原狀，結構也相當的簡化，並不會影響到螺柱
          原有結構，具有降低成本效果。系爭專利並非運用證
          據1 、2 之技術，而為熟習該項技術者所能輕易完成
          且未能增進功效，故系爭案已具「進步性」。
      5.綜上所述，系爭專利顯然已具有「新穎性」及「進步性
        」，並未違反專利法第98條第1 項第1 款及第2 項之規
        定，敬請判決如訴之聲明。
    (二)被告主張：
      1.起訴理由1.係引述訴願會之決定理由；訴願理由2 係引
        述系爭專利之申請專利範圍；故不再贅述。
      2.起訴理由3.訴稱「系爭專利與證據1 相較，兩案技術內
        容不同，且證據1 不具有系爭專利之專利特徵，系爭專
        利己具「新穎性」：．．．．3.系爭專利之「快拆片」
        與證據1 所揭露之「快折蓋」間，二者字義範圍、說明
        書界定特徵與達成功效完全不同：(1)證據1 快拆蓋2 之
        蓋片20係以彈性夾片21夾持在螺柱1 上，該等彈性夾片
        21的設置會導致快拆蓋2 整體構造複雜許多，且需於螺
        柱1 外環周另行加工設置相對應的環卡11，以方便彈性
        夾片21嵌夾於環卡溝11，如此設計除了會影響到螺柱原
        有結構，使螺柱強度降低之外，更會使得快拆蓋2 拔離
        不易，亦會使快拆蓋2 及螺柱1 結構更加複雜，大幅的
        增加製作成本。(2)相較之下，系爭專利之快拆片2 僅為
        一簡單的薄片體，與證據1 之快拆蓋2 構造，依其文義
        ，快拆『片』與快拆『蓋』間，已可明瞭其文字界定特
        徵之差異，且依二者之說明書、申請專利範圍之特徵界
        定或實施例圖示等描述或揭露，亦均可明顯比較其不同
        。．．．．4.證據1 並未揭露系爭專利「快拆片貼合螺
        柱」之結構與其間之連結關係：(1)查系爭專利無論是在
        專利說明書、圖式或申請專利範圍第2 至4 項中均明確
        的揭示，系爭專利之快拆片2 係以熱熔或膠黏等固定的
        接合方式『貼合』在螺柱1 上，且依專利法第103 條第
        2 項規定「新型專利權範圍，以說明書所載之申請專利
        範圍為準。必要時，得審酌說明書及圖式」，故系爭專
        利申請專利範圍第一項獨立項中所載「該快拆片可拆地
        暫時貼合在螺柱上」，已明確的界定該快拆片係固定接
        合的『貼合』在螺柱上，而明確的將證據一之快拆蓋以
        彈性夾片活動『套接』在螺柱上的態樣予以排除，證據
        一之快拆蓋的彈性夾片僅彈性的夾持在螺柱上，該快拆
        蓋與螺杜之間毫無『貼合』的固定連結關係。(2)承上，
        系爭專利之快拆片2 與螺柱1 的貼合關係可解釋為固定
        接合的關係，其範圍已作一非常詳細的定義，其權利限
        縮的相當窄小，毫無損及公眾利益之虞，而證據1 之快
        拆蓋2 與螺柱1 的套接方式並無固定接合的關係，與系
        爭專利之技術特徵明顯不同。．．．．訴願決定理由聲
        稱「證據1 之快拆蓋係藉由套接方式而貼合在螺柱上，
        因證據1 之快拆蓋若不貼合於螺柱上，並無法達到以真
        空吸著之目的」，亦與事實不符。5.是以，證據1 與系
        爭專利整體性構造不同，且證據1 並不具有系爭專利之
        主要特徵，並無法達成系爭專利所強調「構造簡化、快
        拆片拔離容易」等目的及功效，故兩案技術內容難謂相
        同，系爭專利應已具有「新穎性」，訴願決定理由聲稱
        「系爭專利之快拆片可拆地暫時貼合在螺柱上之構造已
        完全為證據1 所揭露」，顯然與事實不符。』等云云。
        經查被告原處分理由係以系爭專利申請專利範圍請求項
        1 主張之內容與證據1 比較，該證據1 之申請專利範圍
        請求項1 已記載「快拆蓋，具有能遮蓋螺柱螺孔孔口之
        一蓋片」，此即揭露如系爭專利請求項1 所載之「快拆
        片，其能遮蓋螺柱螺孔孔口」之構造；又證據1 之申請
        專利範圍第1 項載明「該快拆蓋可拆地暫時套接在螺柱
        上」，亦即證據1 之快拆蓋係藉由套接方式而貼合在螺
        柱上，因證據1 之快拆蓋與系爭專利之快拆片若不貼合
        於螺柱上，並無法達到以真空吸著之目的，而貼合之方
        式可為膠黏方式貼合、熱熔方式貼合、或套接方式貼合
        ；因此「套接」係屬「貼合」之下位概念; 顯然系爭專
        利請求項1 所載之「快拆片可拆地暫時貼合在螺柱上」
        之構造亦完全為證據1 所揭露；故系爭專利請求項1所
        載之內容並不具新穎性，故訴願決定理由及被告之處分
        理由並無與事實不符之情事，該起訴理由並不足採。
      3.起訴理由4.訴稱「系爭專利與證據1 、2 之組合相較，
        仍難謂系爭專利不具『進步性』：．．．．顯然證據2
        為一種「連接器裝置」，與系爭專利之螺柱結構的技術
        領域不同，證據2 不具有系爭專利之「螺柱1 ，係供插
        組在主機板3 預設之裝配孔30中，內設有螺孔10：快拆
        片2 ，其能遮蓋螺柱螺孔10孔口，該快拆片2 可拆地暫
        時貼合在螺柱1 上」的構造，故證據二並不具有系爭專
        利之專利特徵及其對應的功效增進。2.復查，證據1 與
        證據2 係屬不同類型的物品，兩者根本無法組合，即使
        將證據1 與證據2 強加組合，該證據2 之薄膜 (40) 仍
        無法適用於證據1 之螺柱1 上，證據2 之薄膜 (40) 為
        一適用於連接器裝置的矩形薄膜，根本無法貼合於證據
        1 之圓形螺柱1 上，故兩者之間的組合確實有困難性，
        訴願決定理由聲稱「組合證據1 及證據2 足以證明系爭
        專利不具進步性」，顯然為後見之明的說詞，實在有欠
        公允。3.縱使系爭專利係將其他技術領域之既有技術、
        知識轉用至資訊及通訊用品用螺柱結構，但如此之轉用
        ，已可克服申請當時螺柱結構技術領域中之技術問題者
        ，此種轉用即可視為非輕易完成，從而具有「進步性」
        。4.另，證據1 、2 亦未揭示有系爭專利之申請專利範
        圍第2 項及第4 項所載之快拆片以熱熔、背膠膠黏方式
        貼合在螺柱上等技術內容，故難謂系爭專利之申請專利
        範圍第2 項及第4 項不具「進步性」。原處分及原決定
        機關在瞭解系爭專利技術內容後，對系爭專利新型之進
        步作成偏低之評斷，以致有「後見之明」之情形云云。
        5.系爭專利不但可實現採用SMT 自動化機具之真空吸附
        方式快速地直接檢取與插接螺柱而具有更高之工作效率
        的目的，且更進一步以優於證據1 、2 的創新結構而有
        效的使快拆片拔離容易，事後能更輕易且快速回復螺柱
        原狀，結構也相當的簡化，並不會影響到螺柱原有結構
        ，具有降低成本效果。系爭專利並非運用證據1 、2 之
        技術，而為熟習該項技術者所能輕易完成且未能增進功
        效，故系爭案已具『進步性』。」等云云。查系爭專利
        之螺柱已揭示於證據1 ，且系爭專利與證據2 皆是藉由
        快拆片（薄膜）可拆地暫時貼合在螺柱（介電殼體）上
        ，而達到能以真空吸附該螺柱（介電殼體）並將其插接
        於主機板（電路板）上之功效，因此系爭專利與證據2
        之技術領域係屬相同，且其技術手段及其功效亦為證據
        2 所揭露。又系爭專利申請專利範圍第2 、4 項所載之
        快拆片係以熱熔、背膠膠黏方式貼合在螺柱上，皆是屬
        習知結合技術之單純運用，且證據2 亦揭示該膠黏方式
        ，故系爭專利申請專利範圍第2 、4 項所載之內容實可
        由熟習該項技術者運用證據1 、證據2 所揭之技術特徵
        而能輕易完成者，不具進步性；故該起訴理由並不足採
        。
      4.綜上所述，被告原處分並無違法，敬請駁回原告之訴。
    (三)參加人經受合法通知未曾到場，亦未提出書狀作何陳述。
    理  由
一、按凡對物品之形狀、構造或裝置之創作或改良，而可供產業
    上利用者，得依法申請取得新型專利，固為系爭專利核准時
    專利法第97條暨第98條第1 項所明定。惟如其新型「申請前
    已見於刊物或已公開使用者」、或該「新型係運用申請前既
    有之技術或知識，而為熟習該項技術者所能輕易完成且未能
    增進功效時」，仍不得依法申請取得新型專利，復為同法第
    98條第1 項第1 款及第2 項所明定。
二、本件第00000000號「可利用自動化機具吸取之資訊及通訊用
    品用螺柱結構」新型專利舉發案，參加人所提之舉發證據1
    係90年11月11日公告之第00000000號「可利用自動化機具裝
    配之電腦主機板螺柱組立結構」新型專利案，證據2 係84年
    4 月21日公告之第00000000號「藉真空吸入管嘴處理電連接
    器之裝置」新型專利案。案經被告審查略以，系爭專利與證
    據1 之螺柱皆是插組在主機板預設之裝配孔中，內設有螺孔
    者；又系爭專利之快拆片能遮蓋螺柱螺孔口者，具可拆地暫
    時貼合在螺柱上之特徵，亦為證據1 之快拆蓋特徵所揭露，
    其目的皆是遮蓋螺柱螺孔口者，並可暫時貼合（證據1 稱套
    接）在螺柱上者，認系爭專利申請專利範圍第1 項所載之技
    術內容就所採之技術手段、所欲解決之目的及所達成功效，
    係完全為證據1 所揭露，故不具新穎性；系爭專利申請專利
    範圍第1 項既有不具新穎性之情事，自無再審究進步性之必
    要；另從構造上，以系爭專利之螺柱相當於證據2 之介電殼
    體，皆是具有孔口；系爭專利之快拆片係相當於證據2 之薄
    膜，皆是能蓋螺柱（介電殼體）孔口，且可拆地暫時貼合在
    螺柱（介電殼體）上，所不同處主要係螺柱及介電殼體在形
    狀上之不同，然系爭專利之螺柱已揭示於證據1 ，且系爭專
    利與證據2 皆是藉由快拆片（薄膜）可拆地暫時貼合在螺柱
    （介電殼體）上，達到能以真空吸附之功效；系爭專利申請
    專利範圍第2 至4 項所載之快拆片係以熱熔、膠黏、背膠膠
    黏方式貼合在螺柱心上，皆是屬習知結合技術之單純運用，
    且證據2 亦揭示該膠黏方式，故系爭專利申請專利圍第2 至
    4 項所載之技術內容實可由熟習該項技術者運用證據1 及2
    所揭之技術特徵而能輕易完成者，故不具進步性；又系爭專
    利申請專利範圍第5 項所載之快拆片邊緣設有凸出的舌片之
    特徵，亦是屬習用之構造者，且證據1 之彈性夾片亦具有外
    扳部可藉以撥起快拆蓋者，故系爭專利申請專利範圍第5 項
    所主張之舌片之特徵亦為熟習該項技術藉由證據1 及2 所容
    易推之且能輕易完成者，亦不具進步性；乃為「舉發成立，
    應撤銷專利權」之處分。原告不服，依序提起訴願及行政訴
    訟；兩造之主張各如事實欄所載，其爭點厥為系爭專利是否
    違反核准審定時專利法第98條第1 項第1 款及第98條第2 項
    之規定，不符新型專利之要件？
三、經查，將系爭專利申請專利範圍請求項內容與證據1 相較，
    該證據1 之申請專利範圍請求項第1 項所記載「快拆蓋，具
    有能遮蓋螺柱螺孔孔口之一蓋片」，已揭露如系爭專利請求
    項第1 項所載之「快拆片，其能『遮蓋』螺柱螺孔孔口」之
    構造（二者皆為能遮蓋螺柱螺孔孔口之蓋片）；再者，證據
    1 申請專利範圍第1 項載明「該快拆蓋可拆地暫時套接在螺
    柱上」，又由證據1 第4 圖可知該快拆蓋套接於螺柱上時，
    快拆蓋與螺柱係呈貼合狀態，換言之，證據1 之快拆蓋係藉
    由套接方式而貼合在螺柱上，故「套揭」為「貼合」之具體
    實施態樣至明（系爭案申請專利範圍第2 、3 、4 項所載之
    「熱熔」、「膠黏」、「背膠膠黏」亦為貼合方式之一）；
    因此「套接」係屬「貼合」之下位概念，顯然系爭專利請求
    項1 所載之「快拆片可拆地暫時貼合在螺柱上」之構造亦完
    全為證據1 所揭露；故系爭專利請求項1 所載之內容並不具
    新穎性。次查，系爭專利之螺柱已揭示於證據1 ，且系爭專
    利與證據2皆 是藉由快拆片（薄膜）可拆地暫時貼合在螺柱
    （介電殼體）上，而達到能以真空吸附該螺柱（介電殼體）
    並將其插接於主機板（電路板）上之功效，因此系爭專利與
    證據2 之技術領域係屬相同，組合證據1 及2 亦足以證明系
    爭專利不具進步性。至於系爭案申請專利範圍第2 至4 項所
    載之快拆片係以熱熔、膠黏、背膠膠黏方式貼合在螺柱心上
    ，皆屬習知結合技術之單純運用，且證據2 亦揭示該膠黏方
    式，故系爭專利申請專利圍第2 至4 項所載之技術內容可由
    熟習該項技術者運用證據1 、證據2 所揭之技術特徵而能輕
    易完成者，自難謂具進步性。另系爭專利申請專利範圍第5
    項所載之快拆片邊緣設有凸出的舌片之特徵，仍屬習用之構
    造者，且證據1 之彈性夾片亦具有外扳部可藉以撥起快拆蓋
    者，故系爭專利申請專利範圍第5 項所主張之舌片之特徵，
    仍為熟習該項技術藉由證據1 、2 所容易推之且能輕易完成
    者，亦不具進步性。是原告所訴，並不足採。
四、綜上所述，本件證據1已足以認定系爭專利不具新穎性，而
    組合證據1與證據2亦足以認定系爭專利違反進步性之規定，
    從而，被告以系爭專利有違核准審定時專利法第98條第1項
    第1 款及第98條第2 項之規定，而為本件「舉發成立，應撤
    銷專利權」之處分，洵無違誤，訴願決定予以維持，亦無不
    合。原告訴請撤銷訴願決定及原處分，為無理由，應予駁回
    。
據上論結，本件原告之訴為無理由，依行政訴訟法第98條第3 項
前段，判決如主文。
中    華    民    國    95    年     8    月   30     日
                    第二庭審判長法  官  徐  瑞  晃
                                法  官  蕭  惠  芳
                                法  官  李  得  灶
上為正本係照原本作成。
如不服本判決，應於送達後20日內向本院提出上訴狀並表明上訴
理由，如於本判決宣示後送達前提起上訴者，應於判決送達後20
日內補提上訴理由書（須按他造人數附繕本）。
中    華    民    國    95    年     9    月    7     日
                                書記官  陳  清  容


司法院資訊處製作；財團法人民間司法改革基金會備份。
